臺灣高等法院臺中分院刑事判決
110年度金上訴字第1486號

上  訴  人  
即  被  告  周嗣宸



上  訴  人  
即  被  告  林伽諳



上列上訴人因洗錢防制法等案件，不服臺灣臺中地方法院110年
度易字第437號中華民國110年6月8日第一審判決（起訴案號：臺
灣臺中地方檢察署110年度偵字第3165號），提起上訴及檢察官
移送併辦（同署110年度偵字第20491號），本院判決如下：
    主  文
原判決關於乙○○部分撤銷。
乙○○幫助犯洗錢罪，處有期徒刑陸月，併科罰金新臺幣壹萬元，
罰金如易服勞役，以新臺幣壹仟元折算壹日。
其餘上訴駁回。
    事  實
一、甲○○、乙○○為男女朋友，依其等智識程度與社會生活經
    驗，可知悉金融帳戶為個人信用、財產之重要表徵，而國內
    社會上層出不窮之犯罪集團為掩飾不法行徑，避免執法人員
    之追究及處罰，經常利用他人之金融帳戶掩人耳目，已能預
    見將其等之金融帳戶存摺、金融卡及密碼提供予不詳之人使
    用，常與詐欺等財產犯罪密切相關，極有可能遭詐欺犯罪者
    利用作為人頭帳戶，便利詐欺犯罪者用以向他人詐騙款項，
    而幫助詐欺犯罪者從事財產犯罪，且受詐騙人匯入款項遭提
    領後，即產生遮斷資金流動軌跡而逃避國家追訴、處罰之洗
    錢效果，甲○○因於民國109年11月7日，瀏覽臉書社團「億
    萬網路創業家由始起免費打廣告」中不詳姓名年籍、臉書帳
    號「Kellyn Leong」之人所刊登之徵人兼職廣告，經以臉書
    私訊詢問並應對方要求以通訊軟體LINE與不詳姓名年籍、
    LINE暱稱「葉小姐」之人聯繫，自稱為「PINNACLE」線上運
    彩招募人員之「葉小姐」遂表示若提供金融帳戶予其所屬公
    司使用，每提供1個金融帳戶，1期（即10日）可領得新臺幣
    （下同）15,000元，即月領45,000元對價，甲○○乃將此事
    轉知乙○○，甲○○、乙○○依上揭情節，堪以得知可能是
    詐欺犯罪者在對外租用金融帳戶，以遂行詐欺取財犯罪，其
    等提供金融帳戶有違法風險，為圖收取高額租金，仍同意出
    租其等所有之金融帳戶，均基於縱有人以其等交付之金融帳
    戶實施詐欺取財犯行亦不違背其等本意之幫助詐欺、幫助一
    般洗錢之不確定故意，先將甲○○所申設之中國信託商業銀
    行股份有限公司帳號000000000000號帳戶（下稱中國信託銀
    行帳戶）、乙○○所申設之彰化銀行二林分行帳號00000000
    000000號帳戶（下稱彰化銀行帳戶）之金融卡密碼均依「葉
    小姐」指示變更後，於同日（起訴書誤載為8日）16時59分
    許，在臺中市○區○○路000號之全家便利商店，將上開中
    國信託銀行帳戶之存摺及金融卡、彰化銀行帳戶之金融卡，
    以店到店方式寄交給「葉小姐」所指定之不詳姓名年籍之人
    ，以此方式容任「葉小姐」及其同夥（無證據證明有未滿18
    歲之人或有3人以上）使用其等前開帳戶遂行財產犯罪。嗣
    「葉小姐」及其同夥即共同意圖為自己不法之所有，基於詐
    欺取財、一般洗錢之犯意聯絡，於如附表所示時間，以如附
    表所示之詐欺方式，致使如附表所示之戊○○、丁○○陷於錯誤
    ，先後將如附表所示之款項以轉帳或跨行存款之方式轉入甲○○、乙○○上開中國信託銀行及彰化銀行帳戶，旋遭人以金融
    卡提領一空，而製造金流斷點，掩飾、隱匿詐欺犯罪所得之
    去向、所在。嗣經戊○○、丁○○發覺受騙，報警處理，始查悉
    上情。
二、案經戊○○訴由彰化縣警察局芳苑分局報告臺灣臺中地方檢
    察署檢察官偵查起訴，暨丁○○訴由桃園市政府警察局平鎮分
    局移送臺灣臺中地方檢察署檢察官移送併辦。
    理  由
壹、證據能力方面
　　被告以外之人於審判外之陳述，雖不符刑事訴訟法第159條
    之1至第159條之4之規定，而經當事人於審判程序同意作為
    證據，法院審酌該言詞陳述或書面陳述作成時之情況，認為
    適當者，亦得為證據；當事人、代理人或辯護人於法院調查
    證據時，知有同法第159條第1項不得為證據之情形，而未於
    言詞辯論終結前聲明異議者，視為有前項之同意，刑事訴訟
    法第159條之5定有明文，而該條規定之立法意旨，在於確認
    當事人對於傳聞證據有處分權，得放棄反對詰問權，同意或
    擬制同意傳聞證據可作為證據，屬於證據傳聞性之解除行為
    ，如法院認為適當，不論該傳聞證據是否具備刑事訴訟法第
    159條之1至第159條之4所定情形，均容許作為證據，不以未
    具備刑事訴訟法第159條之1至第159條之4所定情形為前提（
    最高法院104年度第3次刑事庭會議決議參照）。本判決認定
    事實所引用之供述證據（含文書證據），檢察官、被告於本
    院準備程序時，均不爭執其證據能力，本院審酌各該證據作
    成時之情況，並無違法不當或證明力明顯過低之瑕疵，認以
    之作為證據應屬適當，是依刑事訴訟法第159條之5規定，均
    有證據能力。
貳、實體方面
一、訊據被告甲○○、乙○○固坦承由甲○○與「葉小姐」連繫後，其
    等得知出租金融帳戶，每一帳戶1期（10日）可獲得15,000
    元，月領45,000元報酬，遂依「葉小姐」指示將其等上開中
    國信託銀行及彰化銀行帳戶之金融卡變更密碼後，於上開時
    、地將各該帳戶之存摺或金融卡，一同以店到店寄送之方式
    ，交予「葉小姐」指定之人等情，惟均矢口否認有何幫助詐
    欺取財及幫助一般洗錢之犯行，辯稱：對方表示公司需要租
    用帳戶，其等因信任「葉小姐」所宣稱之歐付寶公司係合法
    立案，並有提供該公司統一編號及傳送租用帳戶合約書，始
    寄出上開存摺或金融卡予「葉小姐」指定之人，惟「葉小姐
    」收受帳戶後即不再回覆訊息，其等乃於109年11月14日向
    警方報案，其等均係受騙帳戶之被害人云云。經查：
  ㈠被告甲○○於109年11月7日與「葉小姐」連繫後，因得知出租
    金融帳戶每一帳戶每期（10日）可獲得15,000元，月領45,0
    00元之報酬，遂將此事轉知其女友即被告乙○○，其等乃一同
    於同日16時59分許，在臺中市○區○○路000號之全家便利商店
    ，依「葉小姐」之指示，將上開中國信託銀行、彰化銀行帳
    戶金融卡更改為指定密碼後，將中國信託銀行帳戶之存摺、
    金融卡及彰化銀行帳戶金融卡，以店到店之方式，寄交予「
    葉小姐」指定之人等情，業據被告2人於警詢、偵查中及原
    審審理時均坦承不諱（見偵卷第25、29、92至93頁、原審卷
    第126頁），並有上開中國信託銀行帳戶、彰化銀行帳戶之
    客戶基本資料、交易明細（見偵卷第43、45、47、51、53、
    55頁）、被告甲○○所提供其與「葉小姐」之LINE對話紀錄截
    圖（見原審卷第101至112頁）及至全家便利商店寄送上開帳
    戶之繳費明細（見原審卷第113頁）在卷可稽。又不詳姓名
    年籍之成年人於如附表所示時間、以如附表所示詐騙方式，
    致如附表所示之被害人陷於錯誤，並依指示將如附表所示之
    受騙金額，先後轉帳或跨行存款至上開中國信託銀行、彰化
    銀行帳戶，並旋遭提領一空等情，亦有如附表「證據出處」
    欄所示之證據足憑。是被告2人交付之上開中國信託銀行、
    彰化銀行帳戶，確遭施行詐術之人用以作為詐騙被害人之人
    頭帳戶，藉此掩飾「葉小姐」及同夥詐欺犯罪所得之去向、
    所在，應堪認定。
  ㈡被告2人雖以上開情詞置辯，惟查：
  ⒈刑法上之故意，分為直接故意（確定故意）與間接故意（不
    確定故意），行為人對於構成犯罪之事實，明知並有意使其
    發生者，為直接故意；行為人對於構成犯罪事實，預見其發
    生而其發生並不違背其本意者，為間接故意。而幫助犯成立
    ，以行為人主觀上認識被幫助者，正欲從事犯罪或係正在從
    事犯罪，且該犯罪有既遂可能，而其行為足以幫助他人實現
    構成要件者，即具有幫助故意，並不以行為人確知被幫助者
    ，係犯何罪名為必要。
  ⒉金融帳戶事關存戶個人財產權益之保障，屬個人理財之工具
    ，金融帳戶之存摺及金融卡，僅係供使用人作為存款、提款
    、匯款或轉帳之工具，一般人在正常情況下，皆可以存入最
    低開戶金額之方式自行向銀行自由申請開立存款帳戶，僅需
    依銀行指示填寫相關資料並提供身分證件即可，極為方便簡
    單、不需繁瑣程序，而領取帳戶存摺及金融卡使用，並無任
    何特定身分之限制，且得同時在不同金融機構申請多數存款
    帳戶使用，此乃眾所週知之事實，苟非意在將該存款帳戶作
    為犯罪之不法目的，本可自行向金融行庫開戶使用，實無蒐
    集他人存款帳戶存摺或金融卡之必要，足見他人不以自己名
    義申請開戶，反以其他方式向不特定人蒐集、收購或租借金
    融機構帳戶使用，衡情，應能懷疑蒐集收購或租借帳戶之人
    ，其目的係在藉帳戶取得不法犯罪所得，再加以提領之用。
    又金融帳戶若與存戶之金融卡及密碼結合，專屬性、私密性
    更形提高，除非本人或與本人具密切親誼關係者，難認有何
    正當理由可自由流通使用該金融卡，稍具通常社會歷練之一
    般人應具備妥為保管該等物品，縱有特殊情況，致須將該等
    物品交付予自己不具密切親誼之人時，亦必深入瞭解該他人
    之可靠性與用途，以防止遭他人違反自己意願使用或不法使
    用之常識。再者，近來以電話通知中獎、個人資料外洩、刊
    登虛偽販賣之商品、假冒親友身份借款等各類不實詐欺手法
    取財之犯罪類型層出不窮，該等犯罪，多數均係利用他人帳
    戶作為詐欺所得財物之出入帳戶，業經媒體廣為披載，金融
    機關亦一再提醒勿將帳戶資料提供他人使用之重要性。是依
    一般人通常之知識、智能及經驗，應可知悉將帳戶資料交付
    陌生之他人，極可能使取得帳戶資料者藉帳戶取得不法犯罪
    所得，且隱匿帳戶內資金之實際取得人之身分，以逃避追查
    。換言之，依當前社會一般人之智識程度與生活經驗，對於
    非依正常程序要求提供金融帳戶金融卡或密碼者，應可預見
    極可能係為取得人頭帳戶供作犯罪工具使用或隱匿金流追查
    。而被告甲○○、乙○○均為成年人，被告甲○○自陳教育程度為
    高職畢業，17、18歲時在飲料店打工，當時時薪為120元，
    又20歲高職畢業後，在加工肉品業從事司機至今，月收入為
    35,000元；被告乙○○自陳教育程度為專科畢業，19歲時在飲
    料店打工，時薪158元，之後在彩券行、遊藝場工作，月薪
    分別為28,000、35,000元等語（見原審卷第127、128頁），
    依其等學歷、經歷及就業背景觀察，均有相當智識程度，並
    非無社會歷練之人，豈會對上情毫無認識，又衡諸現今社會
    工作競爭激烈，怎有不需勞動，僅需提供個人之金融帳戶即
    可獲取每月達45,000元之高額報酬之工作？參以被告2人均
    於偵查中供稱：「（你們將存摺、金融卡寄給對方時，都沒
    有懷疑？）有懷疑。」等語（見偵卷第94頁），復對照被告
    甲○○與「葉小姐」之LINE對話內容截圖，被告甲○○於將前揭
    帳戶資料寄出後，尚曾以「你們這個會卡到人頭帳戶的問題
    嗎？」之訊息詢問「葉小姐」（見原審卷第109頁），顯見
    被告等對於只要出租1個金融帳戶即可獲得每月45,000 元報
    酬，應可判斷顯不合常理，況被告等與「葉小姐」素不相識
    ，實無信賴基礎可言，豈可能僅依「葉小姐」之口頭保證，
    即率予輕信？足認被告2人均本於貪圖可能獲取高額報酬之
    動機，而將上開中國信託銀行帳戶、彰化銀行帳戶提供予毫
    不相識之人使用，容任他人以其等交付之金融帳戶供為不法
    用途，其等主觀上應可預見對方收集上開金融帳戶資料，將
    可能供詐欺等財產犯罪使用，且將有款項自該帳戶出入，竟
    仍抱持僥倖心態予以交付，以致其等所申設上開金融帳戶為
    施行詐術之人完全掌控使用，縱無證據證明被告2人明知該
    施行詐術之人之犯罪態樣，然被告2人主觀上應有容任他人
    取得上開金融帳戶之存摺或金融卡後，自行或轉交他人持以
    實施詐欺財產犯罪，亦不違背其等本意之幫助詐欺取財之不
    確定故意甚明。
  ⒊又提供金融帳戶者主觀上如認識該帳戶可能作為對方收受、
    提領特定犯罪所得使用，對方提領後會產生遮斷金流以逃避
    國家追訴、處罰之效果，仍基於幫助之犯意，而提供該帳戶
    之提款卡及密碼，以利洗錢實行，仍可成立一般洗錢罪之幫
    助犯（最高法院刑事大法庭108年度台上大字第3101號裁定
    意旨參照）。而上開中國信託銀行帳戶、彰化銀行帳戶為被
    告2人分別所申辦使用，被告2人各為中國信託銀行、彰化銀
    行帳戶之實際管理使用人，其等主觀上應可認識上開金融帳
    戶存摺或金融卡交予他人，可能作為施行詐術之人收受、提
    領特定犯罪所得使用，且該等帳戶之實際控制權由取得存摺
    或金融卡之人享有，除非被告2人將該等帳戶之存摺或金融
    卡辦理掛失補發，否則僅該他人可自由提領存匯入上開金融
    帳戶之款項，於此情形下，被害人遭詐騙而存、匯入之款項
    ，在該實際掌控被告2人上開金融帳戶之人提領後，該犯罪
    所得實際去向及所在，已無從查得，形成金流斷點，不易查
    明，因而產生掩飾詐欺犯罪所得去向及所在以逃避國家追訴
    、處罰之效果，此應為被告2人所得認知。是以，被告2人提
    供上開金融帳戶之行為，對行騙之人得利用該等帳戶資料存
    、匯入詐欺所得款項，進而加以提領，而形成資金追查斷點
    之洗錢行為提供助力，被告2人既可預見上述情節，仍提供
    上述金融帳戶存摺或金融卡，顯有容任而不違反其等本意，
    其等具有幫助洗錢之不確定故意甚明。
  ⒋至被告2人雖均辯稱依其等與「葉小姐」之LINE對話內容，「
    葉小姐」自稱係「PINNACLE」線上運彩招募作業組員工，亦
    有提出合約書、歐付寶公司資料，致其等誤信為正當公司而
    交付帳戶，其等並有向警方報案，其等均為遭詐騙帳戶之被
    害人云云。惟「葉小姐」於上開LINE對話中告知被告2人只
    要單純提供帳戶資料就可獲得每月高達45,000元之報酬，被
    告2人應可判斷明顯不合常理，有如前述，況「葉小姐」所
    提供之該合約書為空白，雙方權利義務尚不明確，被告2人
    亦不知悉對方之真實姓名、年籍資料，絕無因此即信以為真
    而交付帳戶存摺或金融卡之理。又按諸常理，正常、合法之
    企業，若欲收取客戶之匯款，直接以公司名義申請專用帳戶
    並由專職人員負責收付金錢、作帳即可，此不僅可節省勞費
    、留存金流證明，更可避免款項經手多人而遭侵吞等不測風
    險，殊難想像有何支付高額報酬委由欠缺信賴基礎之兼職人
    員配合提供帳戶之必要，僅徒增遭人藉機凍結帳戶侵吞款項
    之風險。故被告2人可預見此工作內容存有非法疑慮，仍未
    予以究明或自行查證，深入瞭解租借帳戶之用途是否正當合
    理以釋疑下，為圖賺取高額報酬，即依「葉小姐」指示變更
    密碼並貿然寄交上開帳戶之存摺或金融卡供毫不相識之人使
    用，益徵被告2人主觀上對於上開帳戶可能遭不法利用作為
    詐欺犯罪工具及藉由其等帳戶掩飾犯罪所得去向、所在之結
    果發生顯有容任而不違反其本意，其等應有幫助詐欺取財及
    幫助一般洗錢之不確定故意。
  ⒌至被告2人於109年11月14日雖均曾至臺中市政府警察局第三
    分局正義派出所報案，指稱其等遭人詐騙而交付金融機構帳
    戶存摺或金融卡等情，有被告等該日警詢筆錄、內政部警政
    署詐騙諮詢專線紀錄表、報案三聯單、受理各類案件紀錄表
    在卷可查（見原審卷第73至75、97至99、95至96、114、115
    頁）。惟被告2人於寄送各該帳戶資料之行為時已具有幫助
    詐欺取財、幫助一般洗錢之不確定故意，已如前述，況被告
    2人於109年11月7日即將上開金融帳戶資料寄予「葉小姐」
    指示之人，遲至同年月14日始報警處理，此期間內，「葉小
    姐」或其同夥已利用被告2人提供之上開金融帳戶作為詐騙
    如附表所示告訴人戊○○、丁○○轉帳或跨行存款之用，並將告
    訴人戊○○、丁○○被騙之款項提領一空，是被告2人事後報案
    之舉，尚難執為有利於被告2人認定之依據。
  ㈢綜上所述，被告2人均有幫助詐欺取財與幫助一般洗錢之不確
    定故意，其等所辯均屬事後卸責之詞，不足採信，事證明確
    ，其等犯行均堪認定。
二、論罪科刑
  ㈠按刑法上之幫助犯，係對於犯罪與正犯有共同之認識，而以
    幫助之意思，對於正犯資以助力，而未參與實施犯罪之行為
    者而言；是以，如未參與實施犯罪構成要件之行為，且係出
    於幫助之意思提供助力，即屬幫助犯，而非共同正犯。本案
    被告2人雖提供各該上開帳戶供他人（無證據證明為3人以上
    ）犯詐欺取財與洗錢犯罪使用，然被告2人單純提供上開帳
    戶資料供人使用之行為，不等同於實施詐術或洗錢之行為，
    亦無證據證明被告2人有參與實施詐欺取財或洗錢犯行之構
    成要件行為，是被告2人提供上開帳戶資料之行為，僅係對
    於他人共同為詐欺取財與洗錢犯罪之實行有所助益，而均屬
    參與詐欺取財與洗錢構成要件以外之行為，為幫助犯。是核
    被告2人所為，均係犯刑法第30條第1項前段、第339條第1項
    之幫助詐欺取財罪，及刑法第30條第1項前段、洗錢防制法
    第14條第1項之幫助一般洗錢罪。
　㈡公訴意旨雖漏未就被告2人涉犯幫助一般洗錢罪部分提起公訴
    ，然該部分與本案經起訴且論罪科刑之幫助詐欺取財罪部分
    ，有想像競合犯之裁判上一罪關係，為起訴效力所及，本院
    自得併予審理。另被告乙○○提供其前開彰化銀行二林分行帳
    戶給「葉小姐」及其同夥使用，「葉小姐」及其同夥另向被
    害人丁○○詐騙，玫丁○○陷於錯誤而匯款2萬元至被告乙○○之
    彰化銀行二林分行帳戶，被告乙○○此部分幫助詐欺取財及幫
    助洗錢之犯罪事實(即臺灣臺中地方檢察署110年度偵字第20
    491號移送併辦部分)，雖未據起訴，惟與已起訴經認定有罪
    部分之事實間，有想像競合犯之裁判上一罪關係，為起訴效
    力所及，應予一併審理。
  ㈢被告乙○○一提供帳戶之幫助行為，同時造成告訴人戊○○、丁○○遭詐欺取財，為想像競合犯，應依刑法第55條規定，從一
    情節較重者（即告訴人戊○○遭詐騙部分)處斷。又被告2人各
    以一提供帳戶之行為，同時觸犯幫助詐欺取財罪及幫助洗錢
    罪，為想像競合犯，應依刑法第55條前段規定，各從一重之
    幫助一般洗錢罪處斷。
  ㈣被告2人幫助他人犯一般洗錢罪，為幫助犯，爰依刑法第30條
    第2項之規定，按正犯之刑減輕之。
  ㈤洗錢防制法第16條第2項規定：「犯前二條之罪，在偵查或審
    判中自白者，減輕其刑。」被告等就上開幫助一般洗錢之犯
    罪事實，於偵查中、原審及本院審理時均否認涉犯幫助一般
    洗錢罪（見偵卷第92至94頁，原審卷第47、126、127頁，本
    院卷第57、92-95頁），自無從依上開規定減輕其刑，附此
    敘明。
三、上訴駁回部分（即被告甲○○部分)
　　原審認被告甲○○罪證明確，適用洗錢防制法第14條第1項、
    刑法第11條前段、第30條第1項前段、第2項、第339條第1項
    、第55條、第42條第3項前段、刑法施行法第1條之1第1項等
    規定，以行為人責任為基礎，審酌被告甲○○提供本案帳戶之
    資料供他人使用，影響社會正常交易安全，其本身雖未實際
    參與詐欺取財及洗錢的犯罪行為，但竟不顧政府近年來為查
    緝犯罪，大力宣導民眾勿輕率提供個人申辦之金融帳戶資料
    而成為詐騙之幫兇，仍交付帳戶資料給他人行騙使用，使犯
    罪追查趨於複雜，間接助長詐欺犯罪，使被害人戊○○受有財
    產上損害，所為實不足取；惟念及其未直接參與詐欺取財、
    洗錢等犯行，其惡性及犯罪情節較正犯輕微，兼衡其犯罪手
    段、造成被害人戊○○財產法益與社會整體金融體系之受損程
    度，犯後仍矢口否認犯行之態度，及其自述之智識程度、生
    活經濟狀況（見原審卷第127至128頁）等一切情狀，量處有
    期徒刑5月，併科罰金新臺幣1萬元，並諭知罰金易服勞役以
    新臺幣1千元折算1日之標準。復說明：被告甲○○於原審準備
    程序時供稱：並無收到報酬等語（見原審卷第47頁），又本
    案並無證據證明被告甲○○確有因幫助詐欺取財及幫助一般洗
    錢之犯行而有任何犯罪所得，自無犯罪所得應予宣告沒收、
    追徵之問題；又被告甲○○所提供之中國信託銀行帳戶存摺、
    金融卡，已由不詳詐欺行為人持用，未據扣案，而該等物品
    可隨時停用、掛失補辦，且就沒收制度所欲達成之社會防衛
    目的亦無助益，不具刑法上之重要性，而無宣告沒收、追徵
    之必要。經核原判決此部分認事用法並無違誤，量刑亦屬妥
    適，應予維持，被告甲○○上訴意旨猶執前詞否認犯罪，其上
    訴為無理由，應予駁回。
四、撤銷改判部分（即被告乙○○部分)
　　原審認被告乙○○罪證明確，因而予以論罪科刑，固非無見。
    惟查：被告乙○○提供其前開彰化銀行二林分行帳戶給「葉小
    姐」及其同夥使用，「葉小姐」及其同夥另向被害人丁○○詐
    騙，玫丁○○陷於錯誤而匯款2萬元至被告乙○○之彰化銀行二
    林分行帳戶，被告乙○○此部分幫助詐欺取財及幫助洗錢之犯
    罪事實，雖未據起訴，惟與已起訴經認定有罪部分之事實間
    ，有想像競合犯之裁判上一罪關係，為起訴效力所及，應予
    一併審理，原審未及審酌此部分犯罪事實，尚有未合。被告
    乙○○上訴意旨猶執前詞否認犯罪雖無理由，惟原判決此部分
    既有上開可議之處，即屬無可維持，自應由本院就被告乙○○
    部分撤銷改判。爰以行為人責任為基礎，審酌被告乙○○提供
    本案帳戶之資料供他人使用，影響社會正常交易安全，被告
    乙○○本身雖未實際參與詐欺取財及洗錢的犯罪行為，但竟不
    顧政府近年來為查緝犯罪，大力宣導民眾勿輕率提供個人申
    辦之金融帳戶資料而成為詐騙之幫兇，仍交付帳戶資料與他
    人行騙使用，使犯罪追查趨於複雜，間接助長詐欺犯罪，使
    被害人戊○○、丁○○受有財產上損害，所為實不足取；惟念及
    被告乙○○未直接參與詐欺取財、洗錢等犯行，其惡性及犯罪
    情節較正犯輕微，兼衡其犯罪手段、造成被害人財產法益與
    社會整體金融體系之受損程度，犯後未坦然面對錯誤而否認
    犯行之態度，及其自述專科畢業之智識程度、離過婚，目前
    在家照顧小孩之生活經濟狀況（見原審卷第128頁）等一切
    情狀，量處如主文第2項所示之刑，並就罰金刑部分諭知易
    服勞役之折算標準。另被告乙○○於原審準備程序時供稱：並
    無收到報酬等語（見原審卷第47頁），又本案並無證據證明
    被告乙○○確有因幫助詐欺取財及幫助一般洗錢之犯行而有任
    何犯罪所得，自無犯罪所得應予宣告沒收、追徵之問題；又
    被告乙○○所提供之彰化銀行帳戶之金融卡，已由不詳詐欺行
    為人持用，未據扣案，而該等物品可隨時停用、掛失補辦，
    且就沒收制度所欲達成之社會防衛目的亦無助益，不具刑法
    上之重要性，而無宣告沒收、追徵之必要。
據上論結，應依刑事訴訟法第368條、第369條第1項前段、第364
條、第299條第1項前段，洗錢防制法第14條第1項，刑法第11條
前段、第30條第1項前段、第2項、第339條第1項、第55條前段、
第42條第3項前段，刑法施行法第1條之1第1項，判決如主文。
本案經檢察官楊仕正提起公訴，檢察官丙○○到庭執行職務。
中　　華　　民　　國　　110 　年　　11　　月　　10　　日
            刑事第一庭　審判長法　官　江  德  千
                              法  官　高  增  泓
                              法  官　簡  源  希
以上正本證明與原本無異。
如不服本判決應於收受送達後二十日內向本院提出上訴書狀，其
未敘述上訴理由者，並得於提起上訴後二十日內向本院補提理由
書（均須按他造當事人之人數附繕本）「切勿逕送上級法院」。
因疫情而遲誤不變期間，得向法院聲請回復原狀。

                              書記官　吳  麗  琴
　　　　　　　　　　　　　　　
中　　華　　民　　國　　110 　年　　11　　月　　10　　日

附錄論罪科刑法條：
刑法第30條
幫助他人實行犯罪行為者，為幫助犯。雖他人不知幫助之情者，
亦同。
幫助犯之處罰，得按正犯之刑減輕之。
刑法第339條
意圖為自己或第三人不法之所有，以詐術使人將本人或第三人之
物交付者，處5 年以下有期徒刑、拘役或科或併科50萬元以下罰
金。
以前項方法得財產上不法之利益或使第三人得之者，亦同。
前2 項之未遂犯罰之。
洗錢防制法第2條
本法所稱洗錢，指下列行為：
一、意圖掩飾或隱匿特定犯罪所得來源，或使他人逃避刑事追訴
    ，而移轉或變更特定犯罪所得。
二、掩飾或隱匿特定犯罪所得之本質、來源、去向、所在、所有
    權、處分權或其他權益者。
三、收受、持有或使用他人之特定犯罪所得。
洗錢防制法第14條
有第2 條各款所列洗錢行為者，處7 年以下有期徒刑，併科新臺
幣5 百萬元以下罰金。
前項之未遂犯罰之。
前2 項情形，不得科以超過其特定犯罪所定最重本刑之刑。

附表：
被害人 詐騙方式 匯入帳戶 證據出處 戊○○                            取得被告等右列帳戶之成年人或其同夥，於109年11月11日20日15分許，先假冒網路3C賣家客服人員以電話與戊○○聯絡，佯稱因設定錯誤，將每月固定扣款，須取消固定扣款功能云云，復假冒中國信託銀行客服人員以電話與戊○○聯絡，佯稱須依指示操作，以避免遭固定扣款云云，致戊○○陷於錯誤，遂依指示分別於同日21時2分許、3分許，轉帳4萬9,989元、4萬9,989元至右列被告甲○○帳戶，又分別於同日21時7分許、40分許、22時17分許，轉帳或跨行存款2萬9,999元、3萬元、2萬9,985元至右列被告乙○○帳戶。      被告甲○○中國信託商業銀行帳號000000000000號帳戶  被告乙○○彰化銀行二林分行帳號00000000000000號帳戶 1、證人即告訴人戊○○於警詢中之證述（見偵3165號卷第31至37頁） 2、告訴人戊○○報案資料：  ①臺南市政府警察局永康分局大灣派出所受理詐騙帳戶通報警示簡便格式表（見偵3165號卷第61、65頁）  ②金融機構聯防機制通報單（見偵3165號卷第63頁）  ③臺南市政府警察局永康分局大灣派出所受理各類案件紀錄表（見偵3165號卷第69頁） 3、中國信託商業銀行股份有限公司109年12月15日中信銀字第109224839317869號函檢送帳號000000000000號帳戶之開戶基本資料及存款交易明細（見偵3165號卷第41至47頁） 4、彰化銀行二林分行109年12月10日彰二林字第1090228號函檢送帳號00000000000000號帳戶之開戶基本資料及交易明細（見偵3165號卷第49至53頁） 丁○○    取得被告乙○○右列帳戶之成年人或其同夥，於109年11月8日22時55分許，在4479借錢網刊登借貸假廣告，致丁○○信以為真，向該網站客服人員接洽借款事宜，並因而陷於錯誤，依指示於110年11月11日22時11分許，匯款2萬元至右被告乙○○帳戶。 被告乙○○彰化銀行二林分行帳號00000000000000號帳戶 1、證人即告訴人丁○○於警詢中之證述（見偵14608號卷第41至47頁） 2、告訴人丁○○報案資料：  ①匯款明細（見偵14608號卷第51頁）  ②臺北市政府警察局中山分局中山一派出所受理詐騙帳戶通報警示簡便格式表、金融機構聯防機制通報單（見偵14608號卷第79、81頁） 3、彰化銀行二林分行109年12月10日彰二林字第1090227號函檢送帳號00000000000000號帳戶之開戶基本資料及交易明細（見偵14608號卷第83至91頁）